【裁判字號】    92,訴,942
【裁判日期】    920825
【裁判案由】    偽造文書
【裁判全文】
臺灣彰化地方法院刑事判決                          九十二年度訴字第九四二號
    公  訴  人  臺灣彰化地方法院檢察署檢察官
    被      告  甲○○
右列被告因偽造文書案件，經檢察官提起公訴（九十二年度偵字第二○○八號），本
院判決如左：
    主  文
甲○○共同連續行使偽造私文書，足以生損害於公眾及他人，處有期徒刑陸月，如易
科罰金，以參佰元折算壹日，緩刑參年。
補領國民身分證申請書上偽造之「乙○○」署押、印文各壹枚、普通護照申請書上偽
造之「乙○○」署押壹枚、補領國民身分證申請書上所貼「潘國琴」之照片壹張，均
沒收。
    事  實
一、甲○○於民國九十一年三月間在台中市○○路第一廣場結識自稱「潘國琴」之姓
    名、年籍不詳大陸地區女子，「潘國琴」表示可帶其前往大陸地區介紹女子與其
    認識、結婚，因伊係大陸地區偷渡來台，無護照、身分證件可供自由出入台灣等
    語，甲○○竟與「潘國琴」共同基於偽造文書及行使偽造文書之概括犯意聯絡，
    先於九十一年五月一日零時許，由甲○○在其位於彰化縣溪湖鎮○○里○○路○
    段五八巷三號住處，竊取其妹乙○○所有置放在客廳櫃子抽屜內之身分證（竊盜
    罪嫌部分，未據告訴）後，甲○○於九十一年五、六月間某日，至彰化縣溪湖鎮
    ○○路○段三三七號一樓地球村旅行社，將所竊得乙○○之身分證及該自稱「潘
    國琴」女子之照片交付該旅行社不知情服務人員，謊稱身分證上照片係十年前所
    拍攝，「潘國琴」女子之照片則為乙○○近期所拍攝，乙○○委請其代為申辦護
    照等語，致該旅行社不知情服務人員遭其利用，於九十一年六月三日，代為填寫
    申請人為乙○○之中華民國普通護照申請書，併同前述乙○○身分證及自稱「潘
    國琴」女子照片，以乙○○名義向內政部警政署入出境管理局局提出申請，致外
    交部領事事務局不知情公務人員核發號碼000000000號、貼有自稱「潘
    國琴」女子照片、登載乙○○姓名、年籍資料不實事項之護照，旅行社人員取得
    後轉交甲○○，供該自稱「潘國琴」之女子使用，足以生損害於內政部警政署入
    出境管理局對護照核發之正確性及乙○○。嗣甲○○與該自稱「潘國琴」之女子
    ，於九十一年六月二十八日共同自我國桃園縣中正國際機場出境前往大陸，於九
    十一年七月六日入境台灣；「潘國琴」另於九十一年九月十二日出境、九十一年
    九月二十一日入境台灣，並持前開護照交予入出境管理局簽證而行使之，均足生
    損害於外交部對於護照管理、內政部入出境管理局對於入出境管理之正確性及乙
    ○○。
二、甲○○、「潘國琴」復承前開概括犯意聯絡，於九十一年八月二十八日，明知乙
    ○○之身分證並未遺失，仍共同前往臺南縣學甲鎮○○路三一三號之臺南縣學甲
    鎮戶政事務所謊報遺失，並由甲○○在補領國民身分證申請書上偽填乙○○之年
    籍資料，由該自稱「潘國琴」之女子在申請人欄偽造乙○○之署名及持委請不知
    情刻印人員所偽刻之「乙○○」印章盜蓋印文，偽以乙○○名義向該戶政事務所
    申請補發國民身分證，而偽造私文書，且持該偽造之申請書加以行使，併同該自
    稱「潘國琴」女子之照片及前述不實之乙○○護照提出，使該戶政事務所承辦人
    員將乙○○原證遺失之不實事項，登載於職務上所掌之收件簿等公文書上，及補
    發貼有自稱「潘國琴」女子照片，卻登載乙○○姓名、年籍資料不實事項之新身
    分證證，供該自稱「潘國琴」之女子使用，足以生損害於戶政管理之正確性及乙
    ○○。
三、案經甲○○向台南縣警察局學甲分局自首後，由台南縣警察局學甲分局報請臺灣
    臺南地方法院檢察署呈請臺灣高等法院檢察署檢察長令轉台灣彰化地方法院檢察
    署檢察官偵查起訴。
    理  由
一、右揭事實業據被告甲○○於警、偵訊時及本院審理時坦承不諱，核與證人乙○○
    於審理時之證述相符，且有內政部警政署入出境管理局九十一年十一月二十五日
    境慎文字第○九一○○八七五○三號函與臺南縣學甲鎮戶政事務所九十一年十一
    月六日南縣學戶字第○九一○○○一六四二、○九一○○○一六四三號函及補領
    國民身分證申請書、中華民國普通護照申請書、不實之乙○○護照、出入境紀錄
    、申請書、乙○○原身分證各影本在卷可資佐證。被告於犯罪未發覺前，向台南
    縣警察局學甲分局自首而接受裁判，有該分局警訊筆錄在卷可參，符合刑法第六
    十二條自首之要件。是本件事證明確，被告犯行已堪認定。
二、核被告甲○○持乙○○之身分證、「潘國琴」之照片，偽以乙○○名義填寫護照
    申請書，持之向外交部領事事務局申請，使該管公務員因而核發護照，自足生損
    害於外交機關對護照核發管理之正確性與乙○○，是核其所為，係犯刑法第二百
    十六條、第二百十條之行使偽造私文書罪及第二百十四條使公務員登載不實事項
    罪。又被告偽造私文書之低度行為應為行使偽造私文書之高度行為所吸收，均不
    另論罪。其利用不知情之旅行社人員偽造申請書並向外交部行使，為間接正犯。
    再被告所犯上開行使偽造私文書罪及使公務員登載不實事項二罪間，有方法目的
    之牽連犯關係，應依刑法第五十五條之規定，從一重之行使偽造私文書罪論。另
    被告冒用乙○○之名義，於補領國民身分證空白申請書上，記載乙○○國民身分
    證遺失之事由，並由「潘國琴」偽簽「乙○○」之署押及盜用「乙○○」印章於
    該補領國民身分證申請書上，並持該偽造完成之申請單向台南縣學甲鎮戶政事務
    所申請補發乙○○之國民身分證，使承辦補發國民身分證之該戶政事務所人員，
    將該不實之事項登載其職務上所掌管之公文書，並將「潘國琴」之照片黏貼於所
    核發之「乙○○」身分證上，交付給「潘國琴」，自足生損害於戶政管理之正確
    性及乙○○本人。所為係犯刑法第二百十六條、第二百十條之行使偽造私文書罪
    及同法第二百十四條之使公務員登載不實文書罪。被告偽造署押及盜用印章係偽
    造私文書之部分行為，偽造私文書之低度行為經行使偽造私文書之高度行為所吸
    收，均不另論罪；又其行使偽造私文書及使公務員登載不實二罪間，有方法、結
    果之牽連關係，應依刑法第五十五條牽連犯規定，從法定刑較重之行使偽造私文
    書處斷。被告所犯前開二次行使偽造私文書罪與「潘國琴」有犯意聯絡，行為分
    擔，為共同正犯。被告先後二次行使偽造私文書罪，時間緊接，犯罪構成要件相
    同，顯基於概犯意反覆為之，為連續犯，應論以一罪，並加重其刑。又被告於偵
    查機關發覺犯罪事實前自首並願接受裁判，符合刑法第六十二條自首之要件，應
    依法減輕其刑，並先加後減之。爰審酌被告犯罪之動機、目的、手段、所生危害
    及犯後業已坦承犯行態度良好等一切情狀，量處如主文所示之刑，以資懲儆。又
    被告前未曾受有期徒刑以上刑之宣告，因一時失慮，偶罹刑典，事後已坦承犯行
    ，深具悔意，經此刑之宣告後，應知警惕而無再犯之虞，本院因認暫不執行其刑
    為當，予以宣告緩刑三年，用啟自新。
三、於補領國民身分證申請書上偽造「乙○○」之署押、印文各一枚，普通護照申請
    書上偽造「乙○○」之署押一枚，均為偽造之署押、印文，應依刑法第二百十九
    條宣告沒收之。另補領國民身分證申請書上所貼「潘國琴」照片一張，為被告所
    有且供犯罪所用之物，應依刑法第三十八條第一項第二款之規定沒收。另外該偽
    造乙○○之印章一枚，因未扣案，為免執行困難，爰不為沒收之諭知。至於「乙
    ○○」名義之國民身分證及護照，分別為戶政機關及外交部領事事務局核發予被
    告，而為被告所有之物，然未扣案，為免執行困難，亦不宣告沒收，附此敘明。
據上論斷，應依刑事訴訟法第二百九十九條第一項前段，刑法第二十八條、第五十六
條、第二百十六條、第二百十條、第二百十四條、第五十五條、第六十二條、第七十
四條第一款、第三十八條第一項第二款、第二百十九條、刑法第四十一條第一項前段
、罰金罰鍰提高標準條例第一條前段、第二條，判決如主文。
本案經檢察官唐道發到庭執行職務。
中      華      民      國    九十二    年      八      月    二十五    日
                                台灣彰化地方法院刑事第一庭
                                  法      官  宋  恭  良
右正本證明與原本無異。
如不服本判決，應於送達後十日內向本院提出上訴狀(須附繕本)，上訴於台灣高等
法院台中分院。
告訴人或被害人對於判決如有不服具備理由請求檢察官上訴者，其上訴期間之計算係
以檢察官收受判決正本之日期為準。
                                  法院書記官  劉  玫  金
中      華      民      國    九十二    年      八      月    二十七    日
附錄論罪科刑法條
刑法第二百十條
偽造、變造私文書，足以生損害於公眾或他人者，處五年以下有期徒刑。
刑法第二百十四條明知為不實之事項，而使公務員登載於職務上所掌之公文書，足以
生損害於公眾或他人者，處三年以下有期徒刑、拘役或五百元以下罰金。
刑法第二百十六條
行使第二百十條至第二百十五條之文書者，依偽造、變造文書或登載不實事項或使登
載不實事項之規定處斷。


司法院資訊處製作；財團法人民間司法改革基金會備份。
